【裁判字號】    98,上訴,298
【裁判日期】    981117
【裁判案由】    偽造有價證券
【裁判全文】
臺灣高等法院花蓮分院刑事判決         98年度上訴字第298號
上  訴  人  臺灣臺東地方法院檢察署檢察官
上  訴  人
即  被  告  乙○○
上列上訴人因偽造有價證券案件，不服臺灣臺東地方法院97年度
訴字第336號中華民國98年10月14 日第一審判決（起訴案號：臺
灣臺東地方法院檢察署97年度偵續字第3 號），提起上訴，本院
判決如下：
    主  文
上訴駁回。
    理  由
一、按不服地方法院之第一審判決而上訴者，應向管轄第二審之
    高等法院為之；上訴書狀應敘述具體理由，現行刑事訴訟法
    第361 條第1項、第2項分別定有明文，此屬法律上應具備之
    程式。又原審法院認為上訴不合法律上之程式或法律上不應
    准許或其上訴權已經喪失者，應以裁定駁回之。第二審法院
    認為上訴有第362 條前段之情形者，應以判決駁回之，同法
    第362條、第367條前段亦有規定，亦即上訴未敘述具體理由
    ，而不符上訴之法律上程式者，第二審得不命補正，以判決
    駁回之。所謂上訴書狀應敘述具體理由之「具體理由」，係
    指依據卷內既有訴訟資料或提出新事證，指摘或表明第一審
    判決關於認定事實、適用法律及量刑等足以影響判決本旨，
    有違法或不當之情形而言，例如依憑證據法則具體指出所採
    證據何以不具證據能力，或明確指出所為證據證明力之判斷
    如何違背經驗、論理法則等情，倘僅泛言原判決認定事實錯
    誤、違背法令、量刑失之過重或輕縱，難認已依上揭意旨指
    出具體事由；或形式上雖已指出具體事由，然該事由縱使屬
    實，亦不足以認為原判決有何不當或違法者，例如，對不具
    有調查必要性之證據，法院未依聲請調查亦未說明理由，或
    援用證據不當，但除去該證據仍應為同一事實之認定者，亦
    難謂係具體理由，所為上訴，自屬不符法律上應具備之程式
    ，俾與第二審上訴制度旨在請求第二審法院撤銷、變更第一
    審不當或違法之判決，以實現個案救濟之立法目的相契合（
    最高法院97年度台上字第892號判決參照）。
二、本案檢察官及被告乙○○均不服原審判決，提起上訴。檢察
    官上訴理由略以：原判決以被告確犯偽造有價證券犯行，且
    依刑法第59條規定，對被告減輕其刑，惟被告騙取告訴人甲
    ○○之款項達新台幣（下同）50萬元，案發迄今業有6 年餘
    ，非但分文未償，甚藏匿他處，致告訴人多次催討無門，犯
    後毫無悔意，核其犯罪情狀並無任何值得憫恕之處，告訴人
    日後生活相對顯得更值得同情與保護，原判決顯有量刑過輕
    之失云云。被告乙○○則辯稱：被告與告訴人為友人關係，
    於91年間有金錢借貸往來，被告因公司資金無法預期到位，
    致無法清償借款，告訴人藉由外力脅迫被告簽下本票，被告
    為顧及家人安全不得不犯本案，請求法院為更適當之量刑云
    云。
三、經查，原審認定被告於92年1 月20日，偽造其配偶林秀貞為
    發票人所開立之本票17紙，係犯刑法第201第1項之偽造有價
    證券罪，又被告行使偽造有價證券之輕行為，為偽造有價證
    券之重行為所吸收，不另論罪。因被告係遭告訴人甲○○催
    討50萬元債務，致犯偽造有價證券罪之法定最低刑為有期徒
    刑3 年，相對其他經濟犯罪而言，被告所犯對社會交易及經
    濟秩序之危害較小，縱處以最輕本刑仍屬過苛，並衡酌被告
    雖事後遲未與告訴人甲○○和解，亦未返還任何欠款，惟被
    告於原審審理時業已坦承犯行，犯後態度良好，學歷僅為高
    中肄業，家庭經濟狀況不佳，與被害人甲○○為朋友關係等
    一切情狀，認為宣告法定最低刑度猶嫌過重，其犯罪之情狀
    尚非全無可憫之處，乃依刑法第59條之規定，減輕其刑，量
    處被告有期徒刑1 年10月。經核原審對於本案認定事實之得
    心證與適用法律理由，均已說明甚詳。至於刑之量定，固為
    實體法上賦予法院得為自由裁量之事項，但此項職權之行使
    ，並非得恣意為之，仍應受比例原則、平等原則、罪刑相當
    原則之支配，務必使輕重得宜，罰當其罪，以符合法律授權
    之目的，實現刑罰權分配之正義。本案原審已敘明被告犯罪
    有法重情輕之情堪憫恕情形，倘量以最低度之刑仍嫌過重，
    據以引用刑法第59條規定減輕被告所犯偽造有價證券罪之法
    定刑，並詳酌刑法第57條各款所定事由，將被告犯罪原因，
    未向被害人為償還等情，納為量刑審酌之基礎，故原審關於
    被告之科刑裁量並無濫權或輕重失衡之情事，堪屬妥適，於
    法亦無違誤。揆諸檢察官所具上訴理由書，僅節載告訴人請
    求檢察官提起上訴聲請狀所述案發迄今業有6 年餘，被告未
    償還分文予告訴人等內容，據以空泛陳稱原審量刑過輕；而
    被告提起上訴，則漫詞指稱告訴人強勢作態，致不得已犯下
    本案，原判決量刑不當，請求另為妥適判決云云，均僅持憑
    己見對原審量刑之裁量權適法行使而為空泛之爭執，未具體
    引用案內卷證指摘原判決關於事實認定及法律適用與刑罰之
    量定，有何違法或不當之處，核屬無據，亦未依據卷內既有
    訴訟資料或提出新事證，以指摘或表明第一審判決有何採證
    認事、用法或量刑等足以影響判決本旨之不當或違法，要難
    謂其上訴書狀已經敘述具體理由，揆諸上開規定及說明，本
    案上訴顯無具體理由而不合法定程式，應予駁回，並不經言
    詞辯論為之。
四、據上論斷，應依刑事訴訟法第367條前段、第372條，判決如
    主文。
中    華    民    國    98    年    11    月    17    日
                    刑事庭審判長法  官  謝志揚
                                法  官  林慶煙
                                法  官  劉雪惠
以上正本證明與原本無異。
如不服本判決，應於收受送達後10日內向本院提出上訴書狀，其
未敘述理由者，並得於提起上訴狀後10日內向本院補提理由書（
均須按他造當事人之人數附繕本）「切勿逕送上級法院」。
告訴人或被害人如對於本判決不服者，應具備理由請求檢察官上
訴，其上訴期間之計算係以檢察官收受判決正本之日期為準。
中    華    民    國    98    年    11    月    17    日
                                書記官  李德霞


司法院資訊處製作；財團法人民間司法改革基金會備份。
